【裁判字號】    90,訴,834
【裁判日期】    900430
【裁判案由】    清償借款
【裁判全文】
臺灣臺中地方法院民事判決  九十年度訴字第八三四號
    原      告    聯信商業銀行股份有限公司
    法定代理人    乙○○
    訴訟代理人    甲○○
    被      告    聯億建設有限公司
                              .
    兼法定代理人  丁○○      .
    被      告    丙○○      .
右當事人間請求清償借款事件，本院判決如左：
    主      文
被告應連帶給付原告新台幣貳佰貳拾陸萬參仟零捌拾伍元，及自民國八十九年十二月
三十日起至清償日止，按年息百分之八‧四計算之利息，並自民國九十年一月三十一
日起至清償日止，逾期在六個月以內者，按上開利率百分之十；超過六個月以上部分
，按上開利率百分之二十計算之違約金。
訴訟費用由被告連帶負擔。
本判決於原告以新台幣柒拾伍萬伍仟元為被告供擔保後，得假執行。但被告於假執行
程序實施前，以新台幣貳佰貳拾陸萬參仟零捌拾伍元預供擔保，得免為假執行。
    事      實
甲、原告方面：
  一、聲明：除假執行供擔保金額外，餘如主文所示。
  二、陳述：
（一）被告丁○○於民國（下同）八十六年八月二十日提供其所有坐落台中市○○區
      ○○段一五三九之七八地號土地，做為被告丙○○向原告借款之擔保，而設定
      第一順位最高限額抵押權新台幣（下同）壹仟貳佰萬元，嗣增加前開土地之地
      上建物即建一二四四號，門牌號碼台中市南屯區○○○街三六三之二號設定抵
      押權擔保，並變更設定義務人為被告聯億建設有限公司及被告丁○○，債務人
      亦變更為被告聯億建設有限公司。
（二）嗣被告聯億建設有限公司於八十八年八月三十日依抵押權設定契約書，另以被
      告丁○○、丙○○為連帶保證人，向原告借款柒佰伍拾肆萬元，借款期間自八
      十八年八月三十日起至八十九年二月二十九日，約定利息按週年利率百分之九
      ‧三計算（其後調整為百分之八‧四），被告聯億建設有限公司應按月付息，
      到期清償。如未按期利息者，除仍應依上開利率支付利息外，逾期清償在六個
      月以內者，按上開利率百分之十，超過六個月以上部分，按上開利率百分之二
      十計付違約金，並喪失期限利益，全部債務視為到期。詎被告聯億建設有限公
      司借得上開款項後，即未依約清償，乃經原告行使抵押權，拍賣上開抵押物，
      尚有本金貳佰貳拾陸萬參仟零捌拾伍元未受清償，被告丁○○、丙○○既為本
      件借款之連帶債務人，依法應負連帶履行之責，爰提起本件訴訟，求為判決如
      聲明所示。
（三）對於被告抗辯之陳述：被告所稱貸款約定由訴外人謝豔芝清償或辦理換單一節
      ，應屬兩造洽談之過程，並未定案。
  三、證據：提出借據一件、約定書三件、他項權利證明書一件、抵押權設定契約書
      二件、他項權利變更契約書一件、轉帳支出傳票一件、放款明細查詢單二件、
      存證信函一件、本院八十九年度民執戌字第一二五○四號分配表一件（以上均
      為影本）為證。
乙、被告方面：
  一、聲明：駁回原告之訴。並陳明如受不利益之判決願供擔保請准免為假執行之宣
      告。
  二、陳述：
（一）本件做為借款擔保之房地係被告聯億建設有限公司出售予訴外人謝豔芝，當時
      約定謝艷芝必須「貸新還舊」，清償被告聯億建設有限公司與原告之抵押借款
      債務。惟謝艷芝擬向台灣銀行台中分行辦理貸款，惟因系爭房地設定之抵押權
      為一千二百萬元，實際借款金額不明，乃向原告查詢。原告銀行儲蓄部經理林
      水欽得知上情，為恐失去商機，強力要求謝艷芝繼續在原告處抵押借貸，應允
      謝艷芝貸款捌佰萬元，嗣林水欽打電話告知被告聯億建設有限公司之法定代理
      人即被告丁○○，陳稱謝艷芝經過徵信，債信良好，同意「借新還舊」云云，
      原告之本件借款承辦人魏順天、審查部襄理張榮興亦曾傳達相同之訊息，被告
      聯億建設有限公司自無理由懷疑，至此一年多後，原告均未曾向被告聯億建設
      有限公司索取利息，更使被告確信前揭抵押借款已經清償完畢。
（二）詎被告等突遭原告追償拍賣不足之欠款，始悉原告並未履行其承諾，嚴重侵害
      被告之信賴利益，原告自應負賠償之責，爰就被告三人對於原告損害賠償之債
      權，主張就原告本件債權全數抵銷，從而，原告之請求即屬無據。
  三、證據：聲請本院訊問證人魏順天、林水欽。
    理      由
一、本件原告主張之事實，已據其提出借據、約定書、他項權利證明書、抵押權設定
    契約書、他項權利變更契約書、轉帳支出傳票、放款明細查詢單、存證信函、本
    院八十九年度民執戌字第一二五○四號分配表等件為證，被告對於其於八十八年
    八月三十日向原告借款柒佰伍拾肆萬元（其中陸佰捌拾萬元，為先前之借款，其
    餘部分為未償之利息），並為上開如事實欄所載借款期限、利息、違約金等約定
    之事實，亦不爭執，是原告之主張堪信為真實。惟被雖以前揭情詞為辯，並就原
    告侵害被告之信賴利益，自應負賠償之責，而以被告三人對於原告損害賠償之債
    與原告之請求主張抵銷。
二、惟查：訴外人謝艷芝受讓系爭做為本件借款擔保之不動產後，曾與被告丁○○前
    往原告營業處所商談換單事宜一節，固為原告所不爭執，且經證人即原告儲蓄部
    承辦人魏順天及經理林水欽證述屬實，惟訴外人謝艷芝及被告丁○○等僅商談「
    換單」事宜並未實際辦理，亦為上開證人證述在卷。而被告所辯證人林水欽曾打
    電話告知被告丁○○，陳稱謝艷芝經過徵信，債信良好，同意「借新還舊」，另
    證人魏順天及審查部襄理張榮興亦曾傳達相同之訊息云云，均未能舉證以實其說
    。況且，被告聯億建設有限公司除以本件系爭房地設定抵押權向原告借款外，尚
    以同所楓樹段第一五三九之六二、六三、六五、六六、六八、七三、七四、七五
    、七七、八一、八二、八三、八四地號（建物建號第一二二八、一二二九、一二
    三○、一二三一、一二三六、一二四三、一二四六、一二四七、一二四八、一二
    五○、一二五二、一二五三號）等十四筆不動產向原告抵押借款，總計金額達壹
    億壹仟肆佰玖拾柒萬元，清償日均為八十九年二月二十九日，有原告所提出之存
    證信函一件附卷可憑。而系爭不動產經售予謝艷芝後，被告與謝艷芝約定應由訴
    外人謝艷芝負責貸得款項償還本件借款，足見訴外人謝艷芝係以償還本件借款做
    為房地買賣價金之一部，是訴外人有無將本件借款清償，應為被告聯億建設有限
    公司最為關切，然被告對於本件借款有無清償？系爭房地抵押權之設定究竟有無
    塗銷？均未予聞問，自與常情不符。且被告就本件借款，自始即未給付利息，本
    金部分亦未曾清償，已屬不爭之事實，另被告除本件以外之其餘十三筆借款，亦
    未按期給付利息。從而，被告以其信任證人魏順天、林水欽等人所言，未料原告
    逕向其請求本件借款餘額，原告未履行其承諾，侵害被告三人「信賴利益」云云
    為辯，顯不足採。而其以此「信賴利益」之損害賠償債權，主張與原告本件借款
    債權全數抵銷，亦不足取。
三、從而，原告依消費借貸及連帶保證之法律關係，請求被告連帶給付借款貳佰貳拾
    陸萬參仟零捌拾伍元，及自八十九年十二月三十日起至清償日止，按週年利率百
    分之八點四計算之利息，並自九十年一月三十一日起至清償日止，逾期在六個月
    以內，按上開利率百分之十；超過六個月以上部分，按上開利率百分之二十計算
    之違約金，為有理由，應予准許。
四、兩造均陳明願供擔保請准為假執行或免為假執行之宣告，均經核無不合，爰分別
    酌定相當之擔保金額，併宣告之。
五、結論：本件原告之訴為有理由，依民事訴訟法第八十五條第二項，第三百九十條
    第二項、第三百九十二條，判決如主文。
中      華      民      國    九十      年      四      月     三十     日
                                臺灣臺中地方法院民事第五庭
~B法      官  王邁揚
右為正本係照原本作成
如對本判決上訴須於判決送達後廿日內向本院提出上訴狀
中      華      民      國    九十      年      四      月              日
~B法院書記官  簡芳敏


司法院資訊處製作；財團法人民間司法改革基金會備份。
